【裁判字號】    98,交聲,3571
【裁判日期】    980917
【裁判案由】    聲明異議
【裁判全文】
臺灣臺中地方法院刑事裁定            98年度交聲字第3571號
原處分機關  交通部公路總局臺中區監理所
異  議  人
即受處分人  甲○○
上列受處分人因違反道路交通管理處罰條例案件，對於交通部公
路總局臺中區監理所民國98年8 月18日所為之處分（原處分案號
：中監違字第裁60-Z00000000號裁決書），聲明異議，本院裁定
如下：
    主  文
異議駁回。
    理  由
一、按汽車行駛於高速公路、快速公路或設站管制之道路，不遵
    使用限制、禁止、行車管制及管理事項之管制規則而有行車
    速度超過規定之最高速限或低於規定之最低速限者，處汽車
    駕駛人新臺幣（下同）3,000元以上6,000元以下罰鍰，並記
    違規點數1 點，道路交通管理處罰條例第33條第1 項第1 款
    、第63條第1項第1款分別定有明文。又依違反道路交通管理
    事件統一裁罰基準表所示，汽車駕駛人駕駛小型車，行駛高
    速公路行車速度超過規定之最高速限未滿20公里，逾越應到
    案期限60日以上，繳納罰鍰或逕行裁決處罰者，處罰鍰4千5
    百元，並記違規點數1點。
二、本件原處分機關係以：受處分人即異議人甲○○（下簡稱受
    處分人），駕駛車牌號碼2379-LC 號自用小客貨車，於民國
    98年3 月21日8 時20分許，在國道3 號南下240 公里處，因
    「經雷測行速123 公里，限速110 公里，超速13公里」，經
    內政部警政署國道公路警察局當場舉發，嗣原處分機關以受
    處分人違反道路交通管理處罰條例第33條第1 項第1 款規定
    裁罰新臺幣（下同）4,500 元，並依同條例第63條第1 項記
    違規點數1 點等語，於法應無不合等語。
三、聲明異議意旨略以：因罰單到案日期是99年4月5日，本人收
    到罰單到郵局繳納也無法繳納，昨日（98年8 月24日）收到
    監理所裁決書，對於罰單上罰鍰有疑問，為此提出聲明異議
    。
四、經查：
(一)按本條例所定罰鍰之處罰，受處罰人接獲違反道路交通管理
    事件通知單後，於15日內得不經裁決，逕依第92條第3 項之
    罰鍰基準規定，向指定之處所繳納結案；不服舉發事實者，
    應於15日內，向處罰機關陳述意見；其不依通知所定期限前
    往指定處所聽候裁決，且未依規定期限繳納罰鍰結案或向處
    罰機關陳述意見者，處罰機關得逕行裁決之，道路交通管理
    處罰條例第9 條第1 項定有明文。次按違反道路交通管理事
    件，行為人認為舉發之事實與違規情形相符者，得於接獲通
    知單後，親自或委託他人持該通知單，不經裁決向指定之處
    所，逕依裁罰基準執行並繳納罰鍰結案。前項違反道路交通
    管理事件，未暫代保管物件或吊扣駕照、牌照處分者，行為
    人得以郵寄匯票、郵局與公路監理電腦系統連線即時銷案、
    郵政劃撥、金融卡、信用卡轉帳、電話語音轉帳或向經委託
    代收罰鍰之金融機構繳納罰鍰、或其他經管轄機關委託辦理
    收繳罰鍰之機構，繳納罰鍰結案。違反道路交通管理事件統
    一裁罰基準及處理細則第48條第1 項及第2 項分別定有明文
    ；有違反道路交通管理事件統一裁罰基準及處理細則第48條
    第1 項之情形者，行為人已親自或委託他人到案，而尚未收
    到原舉發機關移送案件，得收繳其應繳納罰鍰，製給收據予
    以登記，俟該案件移到時再行併案處結；行為人已依第48條
    至第52條規定繳納罰鍰，處罰機關尚未收到移送之案件者，
    應先將罰鍰暫予登記，俟案件移到後再併案處理，違反道路
    交通管理事件統一裁罰基準及處理細則第58條定有明文。據
    此，受處罰人於接獲違反道路交通管理事件通知單後，如未
    依規定期限繳納罰鍰結案，或向處罰機關陳述意見，則處罰
    機關即得直接對於該應受處罰人予以裁處。
(二)受處分人對於在上開時、地，有駕駛上開自用小客貨車行駛
    高速公路速度超過規定最高速限之事實，並不否認，且有上
    揭舉發通知單及原處分機關裁決書各1 份等在卷可稽。足認
    ，受處分人確有上揭違規情事無訛。
(三)本件受處分人因上開違規行為，經員警當場予以攔停製單舉
    發，並將該通知單填記應到案日期、應到案處所、違規事實
    等事項後，交付受處分人親自簽名收受乙情，有上揭舉發通
    知單1 紙在卷可稽，顯見本件舉發通知單已生合法送達於受
    處分人之效力，並已保障其知悉應到案之日期及處所以遵期
    到案繳交罰款，或對上開違規行為有陳述爭執機會之權益。
    受處分人理應知其違規上情，並於該舉發通知單上記載之應
    到案日期前繳交罰鍰或到案陳述意見。觀諸執勤員警於舉發
    通知單上所填載之應到案日期為98年4 月5 日清晰可見，並
    無受處分人所言為99年4 月5 日；且依前揭規定及通常情形
    交通員警填製舉發通知單，應到案日期距舉發日應為15日，
    尚無可能相距超過1 年，受處分人為經過筆試、路考取得行
    車駕駛執照之人，就前揭道路交通管理處罰條例之規定，亦
    難推諉為不知；縱受處分人對舉發通知單上所載應到案日期
    之筆跡有不明瞭之處，亦應主動向監理單位或舉發單位查詢
    違規應繳罰鍰等情，以免逾期繳納而損及自身利益，尚非得
    以舉發通知單應到案日期尚有疑義為由，而認有何未於期限
    到案繳納或陳述意見之正當事由，以解免其應負之行政處罰
    責任；況且，上開舉發通知單左上方明確記載：「得採網際
    網路、語音轉帳、郵繳或向委託代收之機構繳納罰鍰」字樣
    ，足見本案有多重繳納罰鍰方式，受處分人未積極嘗試上開
    繳款途徑。且自受處分人於98年3 月21日違規起至同年8 月
    24日收受於處分機關裁決書止，約有5 個月餘，此段期間足
    以供受處分人查詢並繳納本案之罰鍰，受處分人辯稱伊於應
    到案期日為99年4 月5 日，在此之前無法繳納罰鍰云云，乃
    卸責之詞，顯不可採，堪認受處分人明知違規卻存以僥倖之
    情，其對此逾期到案一事，應有過失。是以，原處分機關以
    受處分人有逾越應到案期限60日以上之實，而依法裁處罰鍰
    4 千5 百元，並記違規點數3 點，實屬正當。
(四)綜上所述，本件受處分人確有駕車行駛高速公路速度超過規
    定最高速限之違規行為，事證已臻明確。從而原處分機關依
    道路交通管理處罰條例第33條第1項第1款及違反道路交通管
    理事件統一裁罰基準表之規定，裁處受處分人罰鍰4,500 元
    ，並依同條例第63條第1 項第1 款規定，記違規點數1 點，
    並無不當，本件聲明異議為無理由，應予駁回。
五、據上論斷，應依道路交通管理處罰條例第87條第2 項、道路
    交通案件處理辦法第19條，裁定如主文。
中    華    民    國    98    年    9     月    17    日
                  交通法庭   法  官  簡婉倫
以上正本證明與原本無異。
如不服本裁定，應於裁定送達後 5日內向本院提出抗告狀（須附
                             書記官  劉易柔
中    華    民    國    98    年    9     月    17    日


司法院資訊處製作；財團法人民間司法改革基金會備份。
